臺灣臺南地方法院刑事判決　　　　　　　　　　　　　九十年度訴字第一四四六號
　　公　訴　人　臺灣台南地方法院檢察署檢察官
　　被　　　告　丁○○
　　選任辯護人　張文嘉律師
右列被告因槍砲案件，經檢察官提起公訴 (九十年度偵字第一二六四五號)，本院判
決如左：
    主    文
丁○○連續未經許可，製造第四條第一項第一款所稱其他可發射子彈具有殺傷力之各
式槍砲，處有期徒刑柒年，併科罰金新台幣壹拾伍萬元，罰金如易服勞役以參佰元折
算壹日。
扣案如附表一、二所示之物及霰彈參顆、子彈肆顆均沒收。
    事  實
一、丁○○未經許可，基於概括之犯意，自民國八十三年間起，先在台南市小北夜市
    旁之華山玩具店各以新台幣（下同）六千元購入附表一所示槍枝管制編號分別為
    0000000000號、0000000000號之玩具手槍各壹支，嗣於不
    詳之時間、地點，拾獲他人遺失之田徑信號槍一支後，連續在台南市○○街一五
    六巷七六號住處，以其所有如附表二所示之各式工具，以附表一所示之各該改造
    方法，製造如附表一所示可發射子彈具有殺傷力之槍枝共三枝。丁○○自八十三
    年間起，在購買玩具手槍及拾獲他人遺失之田徑信號槍後，為使其改造之玩具手
    槍及信號槍有子彈可供使用，連續在台南市○○街一五六巷七六號及台南縣永康
    市○○○路二六六巷十九號八樓之二等處，以加裝鋼珠及火藥之方法，製造具有
    殺傷力之子彈七顆，並於八十七年間某日，在台南市○○路台南市體育場台南市
    射擊協會前，收受由綽號「阿輝」不詳姓名之成年男子交付、供其改造之信號槍
    使用而具有殺傷力之霰彈三顆。嗣於九十年十月三十日下午四時五十分許，丁○
    ○之友人丙○○（業已審結）持上開裝有槍、彈之紙袋與丁○○欲離開台南縣永
    康市○○○路二六六巷十九號八樓之二處時，為警當場查獲，並扣得上開槍、彈
    及丁○○所有供製造上開槍、彈如附表二所示之工具及材料一批、霰彈三顆、具
    殺傷力子彈六顆、具殺傷力子彈半成品一顆。
二、案經內政部警政署刑事警察局及台南縣警察局移送報請台灣台南地方法院檢察署
    檢察官偵查起訴。
    理  由
一、被告丁○○對於右揭時、地改造槍、彈之事實，迭於警訊時及偵查中坦承不諱，
    然嗣於本院審理中翻異前詞改稱：僅去除玩具手槍內之阻鐵，金屬改造之撞針是
    買來即有的，附表一所示改造的方法都是買來時就有的，我只是把槍管內的阻塞
    物敲掉就可以使用了。鋼珠是在夜市買的，黑色火藥跟底火都是跟華山玩具店買
    玩具槍送的，長短彈簧都是壞掉的玩具槍拆開後取下的。錫條是之前釣蝦用的，
    後來拿來灌子彈頭，銼刀是家中在用的，螺絲起子也是家中在用的，應該不是拿
    來用玩具槍的阻塞物，尖嘴鉗也是家用的云云。然查：
（一）被告所持有改造槍枝及子彈之原料及零件並非來自華山玩具店，業經證人即台
      南市小北夜市華山玩具店之負責人乙○○到庭證述明確（證人乙○○證稱：我
      不會送鋼珠給向我買手槍之客戶，我是送塑膠BB彈，也不會送長、短彈簧及黑
      色火藥，錫條是焊接用的，我沒有在賣，沒有賣半成品子彈，底火要另外買，
      玩具槍的底火充填在子彈後方，製造聲光效果而已，我店內的玩具槍都是塑膠
      槍管，見本院九十一年三月十二日證人訊問筆錄），是被告辯稱其持有之玩具
      手槍及零件、原料均是向華山玩具店買來即如此云云，顯非可採。
（二）又被告所持有之附表一所示槍枝管制編號分別為0000000000號、0
      000000000號之改造玩具手槍，不僅如其所言去除阻鐵，塑膠槍管更
      經改換為金屬槍管等情，並經證人甲○○證述屬實（本院提示前述槍枝與該玩
      具手槍之製造人即證人甲○○辨識後，證人證稱該二支玩具手槍為其工廠製作
      但槍管遭更換為金屬槍管，以避免發射子彈時，槍管爆掉，見本院九十一年四
      月二日證人訊問筆錄），是被告辯稱扣案之玩具手槍買來就是如此，其僅去除
      玩具手槍阻鐵云云，顯係虛偽。
（三）又上開手槍及子彈經送內政部警政署刑事警察局鑑驗，認槍枝管制編號000
      0000000號槍之係以田徑信號槍擊發裝置加裝土造金屬撞針組合鋼管而
      成之土造鋼管槍，可擊發一二ＧＡＵＧＥ制式霰彈，具殺傷力，槍枝管制編號
      0000000000號由仿ＢＥＲＥＴＴＡ廠半自動手槍製造之金屬玩具手
      槍更換土造金屬撞針及已貫通之土造金屬槍管，可供擊發子彈使用，具殺傷力
      ，槍枝管制編號0000000000由仿ＳＩＧＳＡＵＥＲ廠Ｐ二二０型半
      自動手槍製造之金屬玩具手槍更換已貫通之土造金屬槍管改造而成，可供擊發
      子彈使用，具殺傷力，子彈六顆，均係玩具槍彈殼加鋼珠改造而成，內填有底
      火及火藥，可供擊發使用（試射耗損二顆），具有殺傷力，子彈半成品一顆實
      係土造子彈，具直徑約十MM金屬彈頭，經實際試射，可擊發，具殺傷力，霰彈
      為義大利製一二ＧＡＵＧＥ制式霰彈，具殺傷力等情，業據該局以九十年十月
      三十一日刑鑑字第二０八二四五號鑑驗通知書函明存卷，是被告丁○○所改造
      之槍、彈及持有之霰彈均有殺傷力，可以認定。而證人甲○○雖稱：附表所示
      支二把改造玩具手槍都沒用過，因都沒生鏽云云，不僅與被告於警訊中所言，
      其中一、二把有試射過，但效果不是很好等語不符，亦與前述專業鑑定之結果
      相左，自無足取，附此敘明。
（四）按被告之自白，非出於強暴、脅迫、利誘、詐欺、違法羈押或其他不正之方法
      ，且與事實相符者，得為證據」、「被告之自白，不得作為有罪判決之唯一證
      據，仍應調查其他必要之證據，以察其是否與事實相符。」刑事訴訟法第一百
      五十六條第一項、第二項分別定有明文；本院依前述證人及鑑定結果，參酌被
      告於偵查中自承附表一所示之信號槍是其撿到後，請人家焊接槍管（見九十年
      十一月八日偵查筆錄）；另被告於警訊中自承：拾到信號槍後，我用兩支鐵管
      安裝，拿到一家焊接加工所，請老闆幫我焊接上去的，我將購得的模型槍拆解
      後，將槍管打通，再以銼刀把比較不滑順的零件加以磨光，再用購得的底火及
      黑色火藥充填彈殼後，就成一把可射擊的槍械了，我是從書局購得有關手槍知
      識的雜誌，從中學習到改造槍械的知識等語（見九十年十月三十日警訊筆錄）
      ，查被告就其如何改造槍枝之經過於警訊中陳述詳細，顯見其於警訊時記憶較
      本院審理時清晰，且初被逮捕時，尚無法深刻意識到改造槍械所犯罪責之厲害
      關係等情，足資擔保被告丁○○於警訊及偵查中就未經許可製造具有殺傷力之
      子彈、槍枝所為之任意性自白具有相當程度之真實性，而使本院確信被告前述
      自白之犯罪事實確屬真實。
（五）此外，並有如附表一所示之槍枝三枝、改造子彈七顆、霰彈三顆及如附表二所
      示之改造工具、材料一批扣案可證。本件事證明確，被告犯行可以認定。
二、按扣案之手槍及子彈分別屬槍砲彈藥刀械管制條例第四條第一款所稱之其他可發
    射子彈具有殺傷力之槍砲、同條例第四條第二款所稱之子彈，依據同條例第五條
    條之規定，非經主管機關許可不得製造。另按被告行為後，槍砲彈藥刀械管制條
    例分別於八十六年十一月二十四日、八十九年七月五日及九十年十一月十四日經
    總統令修正公布，而分別自八十六年十一月二十六日、八十九年七月七日、九十
    年十一月十六日生效。茲將相關本案之修正情形一一敘述如下：
（一）關於未經許可無故持有可發射子彈具有殺傷力之改造玩具手槍之規定，八十六
      年十一月二十六日修正生效後，由同條例第十條第三項移列至第十一條第四項
      ，法定刑則由「三年以下有期徒刑」修正為「一年以上七年以下有期徒刑，併
      科新臺幣七百萬元以下罰金」；於八十九年七月七日再次修正生效後，將第十
      一條第一項原條文所定之「未經許可，製造、販賣或運輸第四條第一款所稱其
      他可發射金屬或子彈具有殺傷力之各式槍砲」，修正為「未經許可，製造、販
      賣或運輸第四條『第一項』第一款所稱其他可發射金屬或子彈具有殺傷力之各
      式槍砲」，其法定刑並未修正，惟論罪法條文字既有變更，仍屬法律變更，應
      適用修正後之規定，先予敘明。
（二）關於未經許可無故持有彈藥之規定，八十六年十一月二十六日修正生效後，由
      同條例第十一條第三項移列至第十二條第四項，法條文字由「未經許可無故持
      有、寄藏或意圖販賣而陳列彈藥」修正為「未經許可，持有、寄藏或意圖販賣
      而陳列子彈」，法定刑則由「三年以下有期徒刑」修正為「五年以下有期徒刑
      ，併科新臺幣三百萬元以下罰金」。比較被告行為時至裁判時間各次修正之新
      舊法律規定，以被告行為時之法律對被告最為有利，故應依刑法第二條第一項
      但書適用被告行為時之法律。
（三）核被告丁○○未經許可製造可發射子彈具殺傷力之改造槍支、未經許可製造子
      彈、無故持有霰彈及侵占他人遺失之信號槍之行為，分別係犯槍砲彈藥刀械管
      制條例第十一條第一項製造可發射子彈槍砲罪、第十二條第一項製造子彈罪、
      同條第四項持有子彈罪、刑法第三百三十七條侵占遺失物罪。其中被告製造槍
      、彈後之持有槍、彈的低度行為應分別為製造槍、彈之高度行為所吸收，均不
      另論罪。又被告改造子彈、持有可供其改造之信號槍使用之霰彈三顆，係為使
      其購入及侵占後改造之槍枝能發射子彈之用，其侵占他人遺失之信號槍、改造
      手槍及子彈、持有霰彈行為，雖非同一，但四者間仍有方法、結果之牽連關係
      ，應從較重之未經許可，製造可發射子彈具有殺傷力之槍枝處斷（公訴人認被
      告所犯上開改造槍、彈及持有槍、彈三罪間應分論併罰，尚有誤會，另侵占遺
      失物罪雖未據檢察官起訴，但既與經起訴部分有牽連犯之裁判上一罪關係，自
      為本院審理範圍，附此敘明），再其多次改造槍枝之行為，時間緊接、犯罪構
      成要件相同，顯係出於概括犯意為之，為連續犯，應論以一罪，並加重其刑。
      爰審酌被告違法改造槍械，足以危害公共安全，暨其品行、智識程度及其犯罪
      後態度等一切情狀，酌情量處如主文所示之刑，另就諭知罰金部分，併諭知易
      服勞役之折算標準，以資懲儆。
三、扣案如附表一所示之槍枝三枝、霰彈三顆、子彈四顆（編號000000000
    0之改造玩具槍經鑑定無殺傷力、扣案子彈成品有六顆，鑑驗時試射二顆已滅失
    而不具殺傷力，另扣案之土造子彈亦因試射而滅失，是就試射後之彈殼及其他五
    顆經鑑定後認不具殺傷力之子彈半成品，均不予宣告沒收，附此敘明）為違禁物
    ，又扣案如附表二所示之物為被告丁○○所有，供其改造槍、彈犯罪之用，均應
    依法宣告沒收。
四、另槍砲彈藥刀械管制條例第十九條強制工作之規定經總統於九十年十一月十四日
    公布刪除，同年月十六日生效，是依刑法第二條第二項保安處分適用裁判時之法
    律規定，爰不諭知被告令入勞動場所強制工作，附此敘明。
據上論斷，應依刑事訴訟法第二百九十九條第一項前段，槍砲彈藥刀械管制條例第十
一條第一項、第十二條第一項、第四項，刑法第十一條前段、第二條第一項前段、第
三百三十七條、第五十五條、第五十六條、第三十八條第一項第一款、第二款，現行
法規所定貨幣單位折算新台幣條例第二條，判決如主文。
本案經檢察官張婉寧到庭執行職務。
中      華      民      國      九十一      年    四    月    三十      日
                              臺灣臺南地方法院刑事第五庭
                                      法  官 石家禎
附表一：
┌──────────┬────────────────┬───────┐
│槍枝管制編號        │製        造        方        法│是否具有殺傷力│
├──────────┼────────────────┼───────┤
│0000000000│以田徑信號槍擊發裝置加裝土造金屬│可擊發一二ＧＡ│
│                    │撞針組合鋼管而成之土造鋼管槍    │ＵＧＥ制式霰彈│
│                    │                                │，具殺傷力    │
├──────────┼────────────────┼───────┤
│0000000000│由仿ＢＥＲＥＴＴＡ廠半自動手槍製│可供擊發子彈使│
│                    │造之金屬玩具手槍更換土造金屬撞針│用，具殺傷力  │
│                    │及已貫通之土造金屬槍管          │              │
├──────────┼────────────────┼───────┤
│0000000000│由仿ＳＩＧＳＡＵＥＲ廠Ｐ二二０型│可供擊發子彈使│
│                    │半自動手槍製造之金屬玩具手槍更換│用，具殺傷力  │
│                    │已貫通之土造金屬槍管改造而成    │              │
└──────────┴────────────────┴───────┘
附表二：
┌──┬───────┬─────┬──┬───────┬─────┐
│編號│名          稱│數      量│編號│名          稱│數      量│
├──┼───────┼─────┼──┼───────┼─────┤
│一  │鋼珠          │一包      │二  │底火          │一盒      │
├──┼───────┼─────┼──┼───────┼─────┤
│三  │長彈簧        │二條      │四  │短彈簧        │七條      │
├──┼───────┼─────┼──┼───────┼─────┤
│五  │黑色火藥      │三．二公克│六  │鍚條          │一捲      │
├──┼───────┼─────┼──┼───────┼─────┤
│七  │銼刀          │五支      │八  │螺絲起子      │二支      │
├──┼───────┼─────┼──┼───────┼─────┤
│九  │尖嘴鉗        │一支      │十  │斜嘴鉗        │一支      │
└──┴───────┴─────┴──┴───────┴─────┘
右正本證明與原本無異。
如不服本判決應於送達後十日內向本院提出上訴狀。
                                      書記官 凌昇裕
中      華      民      國      九十一      年    四    月    三十     日
附錄本案論罪科刑法條全文：
槍砲彈藥刀械管制條例第十一條第一項
未經許可，製造、販賣或運輸第四條第一項第一款所稱其他可發射金屬或
子彈具有殺傷力之各式槍砲者，處五年以上有期徒刑，併科新臺幣一千萬
元以下罰金。
未經許可，轉讓、出租或出借前項所列槍砲者，處三年以上十年以下有期
徒刑，併科新臺幣七百萬元以下罰金。
意圖供自己或他人犯罪之用，而犯前二項之罪者，處無期徒刑或七年以上
有期徒刑，併科新臺幣一千萬元以下罰金。
未經許可，持有、寄藏或意圖販賣而陳列第一項所列槍砲者，處一年以上
七年以下有期徒刑，併科新臺幣七百萬元以下罰金。
第一項至第三項之未遂犯罰之。
中華民國刑法第三百三十七條
 (侵占遺失物罪)
意圖為自己或第三人不法之所有，而侵占遺失物、漂流物或其他離本人所
持有之物者，處五百元以下罰金。
